【裁判字號】    98,審勞再易,6
【裁判日期】    981228
【裁判案由】    再審之訴
【裁判全文】
臺灣臺北地方法院民事裁定           98年度審勞再易字第6號
再審原告    乙○○
再審被告    甲○○○ ○○○ .
上列當事人間請求給付薪資事件，再審原告對於中華民國98年6
月8日本院97年度勞簡上字第4號第二審確定判決提起再審之訴，
本院裁定如下：
    主      文
再審之訴駁回。
再審訴訟費用由再審原告負擔。
    事實及理由
一、按提起再審之訴，應於三十日之不變期間內提起，民事訴訟
    法第五百條第一項定有明文。卷查，再審原告係於民國98年
    6月12日收受本院98年度勞簡上第4號民事判決（下稱原確定
    判決）正本，迄其於同年7月8日提起本件再審之訴時，尚未
    逾民事訴訟法第五百條第一項規定三十日之不變期間，合先
    敘明。
二、再審原告主張略以：
  (一)原確定判決稱再審原告並未舉證再審被告於95年1月13日至
    同年月16日期間未實際工作，惟再審原告已於原審提出越南
    籍女傭工作薪資所得及扣款明細表，其中第36期95年1月20
    日薪資，再審被告於95年1月13日簽領當日即已停止工作，
    是再審被告顯然溢領95年1月13日至同年月20日共8日之薪資
    新台幣（下同）4,633元，此應自再審被告之請求中扣除。
  (二)再審原告於原審提出之幫傭／監護工直聘之薪資表顯示，97
    年7月起之健保費外勞自付額為每月236元，原確定判決命再
    審原告給付再審被告97年1月1日起至97年3月14日期間之薪
    資，應扣除外勞自付健保費708元；又依上開薪資表顯示，
    再審原告於97年3月份為再審被告支出1,000元之居留證費用
    ，此費用亦應扣除。
  (三)再審原告於原審提出綁鈔帶用以證明再審被告於97年1月18
    日向再審原告借款20,000元，並於原審表示此筆借款再審原
    告本預計自再審被告之薪資中扣除，惟再審被告於97年3月
    14日逃跑，致再審原告不及扣還此款項，是此借款金額應予
    扣除。
  (四)另再審原告於95年1月13日購買日期為95年1月16日、航班為
    CI685號、由臺北至越南胡志明市之單程機票交再審被告使
    用，為再審被告支出代墊款9,776元，再審原告並於原審提
    出旅客搭機證明書以為證據，是此代墊款亦應扣除。
  (五)再者，再審被告任職家庭監護工，負責看護再審原告父親（
    85歲高齡、極重度肢障患者且長期臥床），卻於97年3月14
    日突然脫逃，造成再審原告父親身體狀況迅速惡化，自97年
    5月份至98年5月20日尚住在加護病房，再審原告因此支出健
    保不給付之醫療費用達1,398,485元（此金額為97年5月份至
    98年2月份期間），是依家庭監護工勞動契約第七條第五款
    約定，再審原告有權自再審被告之薪資扣除上述損失。
  (六)為此提起本件再審之訴，並聲明：原確定判決廢棄，駁回再
    審被告之訴。
三、按提起再審之訴，應依民事訴訟法第五百零一條第一項第四
    款規定，表明再審理由及關於再審理由並遵守不變期間之證
    據，此為必須具備之合法程式。而所謂表明再審理由，必須
    指明原確定判決有何合於民事訴訟法第四百九十六條第一項
    各款或第四百九十七條所列再審事由之具體情事，始為相當
    ；如未合法表明原確定判決有何法定再審原因，即為無再審
    之事由，性質上無庸命其補正，此有最高法院70年台再字第
    35號、64年台聲字第76號判例足資參照。且當事人提起再審
    之訴或聲請再審，雖聲明係對某件再審判決或裁定為再審，
    但審查其再審訴狀理由，實為指摘原確定裁判或前次之再審
    裁判如何違法，而對該聲明不服之再審判決或裁定，則毫未
    指明有如何法定再審理由；此種情形，可認為未合法表明再
    審理由，逕以其再審（再審之訴或聲請再審）為不合法駁回
    之（最高法院69年度第3次民事庭會議決議(一)參照）。又按
    再審之訴不合法者，法院應以裁定駁回之，同法第五百零二
    條第一項規定甚明。經查，再審原告提起本件再審之訴，僅
    泛稱其對再審被告有溢付薪資、健保費、居留證收費、借款
    、代墊款及損害賠償等債權，可茲抵銷再審原告應給付再審
    被告之薪資，原確定判決未加斟酌，惟此僅係對於原確定判
    決不服之理由，並以指摘原確定判決有如何之違法為立論，
    並未具體敘明原確定判決有如何該當民事訴訟法第四百九十
    六條第一項各款及第四百九十七條所列法定再審事由，揆諸
    前開說明，再審原告所提本件再審之程式不符，顯未具備再
    審合法要件，且無庸命其補正，應予駁回。
四、綜上，再審原告提起本件再審之訴，與民事訴訟法第五百零
    一條第一項第四款規定要件有違，為不合法，應予裁定駁回
    之。
五、依民事訴訟法第五百零二條第一項、第九十五條、第七十八
    條規定，裁定如主文。
中    華    民    國    98    年    12    月    28    日
                  勞工法庭  審判長法  官  朱漢寶
                                  法  官  劉又菁
                                  法  官  賴錦華
以上正本係照原本作成。
本裁定不得抗告。
中    華    民    國    98    年    12    月    28    日
                                  書記官  張馨文

司法院資訊處製作；財團法人民間司法改革基金會備份。
